臺灣臺南地方法院民事裁定
110年度消債更字第272號
聲  請  人
即債 務 人  蔡炘樺  
代  理  人  吳政遇律師
上列當事人因消費者債務清理事件聲請更生，本院裁定如下：
    主    文
債務人蔡炘樺自民國一一０年十一月二十三日下午五時起開始更
生程序，並命司法事務官進行本件更生程序。
    理    由
一、按債務人不能清償債務或有不能清償之虞者，得依本條例所
    定更生程序，清理其債務；債務人無擔保或無優先權之債務
    總額未逾新臺幣（下同）1,200萬元者，於法院裁定開始清
    算程序或宣告破產前，得向法院聲請更生；債務人對於金融
    機構負債務者，在聲請更生或清算前，應向最大債權金融機
    構請求協商債務清償方案，或向其住、居所地之法院或鄉、
    鎮、市、區調解委員會聲請債務清理之調解；協商或調解成
    立者，債務人不得聲請更生或清算，但因不可歸責於己之事
    由，致履行有困難者，不在此限；消費者債務清理條例施行
    前，債務人依金融主管機關協調成立之中華民國銀行公會會
    員辦理消費金融案件無擔保債務協商機制與金融機構成立之
    協商，準用前2項之規定；法院開始更生程序之裁定，應載
    明其年、月、日、時，並即時發生效力；法院裁定開始更生
    或清算程序後，得命司法事務官進行更生或清算程序，必要
    時得選任律師、會計師或其他適當之自然人或法人1人為監
    督人或管理人，消費者債務清理條例第3條、第42條第1項、
    第151條第1項、第7項、第9項、第45條第1項、第16條第1項
    分別定有明文。
二、本件聲請意旨略以：債務人積欠無擔保或無優先權債務總額
    約2,276,539元，為清理債務，前向本院聲請消費者債務清
    理前置調解（110年度南司消債調字第383號），最大債權金
    融機構臺灣銀行股份有限公司（下稱臺灣銀行）雖於調解時
    提供本金800,000元列計債權，分180期、每月每期給付5,72
    0元、利率3.5％之還款方案，惟債務人無力清償，致調解不
    成立。債務人目前薪資，除扣除每月生活費外，尚需支付母
    親之扶養費，已無能力再清償前揭債務，所欠債務未逾1,20
    0萬元，亦未經法院裁定開始清算程序或宣告破產。為此，
    爰依消費者債務清理條例提出本件更生之聲請等語。
三、經查：
  ㈠債務人為一般消費者，5年內未從事營業活動，積欠無擔保或
    無優先權債務總額未逾1,200萬元，前為清理債務，曾向本
    院聲請與債權人間債務清理之調解，最大債權金融機構臺灣
    銀行提供本金800,000元列計債權，分180期、每月每期給付
    5,720元、利率3.5％之清償方案，聲請人於調解不成立後向
    本院聲請更生等情，業據債務人提出財產及收入狀況說明書
    、債權人清冊、債務人清冊、財團法人金融聯合徵信中心當
    事人綜合信用報告及調解不成立證明書為證（見本院110年
    度南司消債調字第383號第29-36頁、本院卷第13-17頁），
    並經本院調取110年度南司消債調字第383號卷查證屬實，是
    債務人無擔保或無優先權之債務總額未逾1,200萬元，且提
    起本件更生聲請前，已踐行前置調解程序而調解不成立之事
    實，應堪認定。
  ㈡查債務人任職於心寬診所，每月薪資約29,600元乙節，有薪
    資轉帳資料（見本院卷第84頁）在卷可證，亦與債務人勞保
    投保資料（見本院卷第87頁）相符。又債務人名下財產總額
    為1,537,150元，有稅務電子閘門財產所得調件明細表（見
    本院卷第52頁）在卷可參。基此，債務人主張每月薪資收入
    為29,600元之事實，堪屬可採，故其償債能力自應以上開薪
    資及財產為據。
  ㈢按債務人必要生活費用，以最近一年衛生福利部或直轄市政
    府所公告當地區每人每月最低生活費1.2倍定之，消費者債
    務清理條例第64條之2第1項定有明文。債務人聲請更生或清
    算時所提財產及收入狀況說明書，其表明每月必要支出之數
    額，與消費者債務清理條例第64條之2第1項、第2項規定之
    認定標準相符者，毋庸記載原因、種類及提出證明文件，亦
    為消費者債務清理條例施行細則第21條之1第3項所明定。參
    酌債務人居住地即臺南市公告110年度之每人每月最低生活
    費為13,304元，該生活費標準係按照政府最近1年平均每人
    消費支出（包括食品費、衣著鞋襪費、房租水電費、家居管
    理費、醫療保健費、交通通訊費、娛樂教育費及雜項支出）
    百分之60訂定，故消費者債務清理條例之債務人每月生活費
    標準自堪以上開每人每月最低生活費1.2倍即15,965元計之(
    計算式：13,304元×1.2倍＝15,965元，元以下四捨五入)。債
    務人主張其每月必要生活費用為15,965元(見本院卷第13頁)
    ，該數額未逾越首揭標準，從而，其每月個人生活必要支出
    自應以15,965元為據。
  ㈣債務人稱其須扶養母親，每月支出扶養費4,300元等語。查債
    務人之母於28年出生，每月領有敬老津貼3,772元，有戶籍
    謄本、交易明細可佐（見本院卷第27、147-148頁），已逾8
    0高齡，應無工作能力，堪認有受債務人扶養之必要。而債
    務人主張每月支出扶養費4,300元，未逾越上開最低生活費
    標準，堪認為合理。
  ㈤債務人每月收入約29,600元，扣除必要生活費用15,965元及
    扶養費4,300元後，剩餘9,335元。債務人另有借款734,000
    元，倘債權人同意分180期，則債務人此部分每月應還款之
    金額至少為4,077元，加計最大債權金融機構提出分180期、
    每月每期給付5,720元、利率3.5％之清償方案，則債務人每
    月應還款金額合計為9,797元，已逾上開債務人收入扣除必
    要生活費用及扶養費之餘額9,335元。債務人名下財產總額1
    ,537,150元，縱使將其名下財產換價尚不足以一次清償數百
    萬元之債務，從而，堪認債務人有不能清償債務之虞。
四、綜上所述，依債務人之收入財產及必要生活支出之情形，已
    有不能清償債務之虞情形，且其係一般消費者，未從事營業
    ，無擔保或無優先權之債務未逾1,200萬元，亦曾踐行前置
    調解程序而調解不成立，復未經法院裁定開始清算程序或宣
    告破產（見本院卷第19頁），又查無消費者債務清理條例第
    6條第3項、第8條或第46條各款所定應駁回更生聲請之事由
    存在，則本件債務人聲請更生，於法應屬有據。
五、末按，法院裁定開始更生或清算程序後，得命司法事務官進
    行更生或清算程序，必要時得選任律師、會計師或其他適當
    之自然人或法人一人為監督人或管理人，消費者債務清理條
    例第16條第1項定有明文。本件既經本院裁定開始更生程序
    ，爰併依前開規定，命司法事務官進行更生程序。
中　　華　　民　　國　　110 　年　　11　　月　　23　　日
                  消債法庭    法  官   田幸艷
上開裁定正本核與原本無異。
本裁定不得抗告。
本裁定已於110年11月23日下午5時公告。
中　　華　　民　　國　　110 　年　　11　　月　　23　　日
                              書記官   駱映庭